【裁判字號】    92,上易,2133
【裁判日期】    921224
【裁判案由】    贓物
【裁判全文】
臺灣高等法院臺中分院刑事判決                  九十二年度上易字第二一三三號
    上  訴  人  臺灣台中地方法院檢察署檢察官
    上  訴  人  戊○○
    即  被  告
    選任辯護人  蕭靖如
    上  訴  人  甲○○
    即  被  告
                丁○○
    右  一  人
    選任辯護人  張啟富
右上訴人因贓物案件，不服台灣台中地方法院九十二年度易字第一０六七號，中華民
國九十二年十月二日第一審判決（起訴案號：台灣台中地方法院檢察署九十一年度偵
字第二一四００號），提起上訴，本院判決如左：
      主  文
上訴駁回。
    事  實
一、甲○○與丁○○共同經營位於台中市○○區○○路五三之一號昆田汽車修理廠，
    甲○○負責引擎修配工作；丁○○負責車體板金及烤漆部分。戊○○則負責介紹
    客戶予甲○○、丁○○，抽取修車費用之一成做為佣金。緣林貴得所有車牌號碼
    Ｘ三—四四三三號本田牌黑色自用小客車（手排，引擎號碼Ｆ二二Ｂ00000
    000號，出廠年份為西元一九九三年，汽缸容量為二一五六ＣＣ）因車禍致車
    身嚴重毀損，丙○○（通緝中）遂於民國九十一年九月下旬，允以新台幣（下同
    ）十二萬元之價格，為林貴得修理。丙○○即將林貴得之汽車拖至昆田汽車修理
    廠，透過戊○○介紹，請丁○○估算修理費用，丁○○估算修理費用為二十餘萬
    元，遠超過丙○○與林貴得約定之十二萬元，丙○○為達減少支出修車費用成本
    之目的，即萌生竊取同廠牌、車身之汽車，以充作林貴得送修汽車車身之不法所
    有意圖，先囑託甲○○將林貴得汽車之引擎（含變速箱）吊起，寄放於昆田汽車
    修理廠內，而後自行將林貴得汽車之車身拖走；再於九十一年十月二十五日晚間
    十時許，在台中市○區○○○街與崇興路口，竊取同廠牌之乙○○所有車牌號碼
    五Ｒ—三七一五號本田牌綠色自用小客車（自排，引擎號碼為Ｆ二二Ｂ0000
    0000號，出廠年份為西元一九九四年，汽缸容量亦為二一五六ＣＣ，下稱系
    爭汽車），得手後於九十一年十月三十日凌晨零時至一時間，開往昆田汽車修理
    廠，要求在場之戊○○轉告甲○○、丁○○，將前所寄放之林貴得汽車引擎（含
    變速箱），換裝於系爭汽車車身上，並將系爭汽車之車身顏色全部烤漆改成黑色
    。戊○○預見系爭汽車為丙○○所竊取用以充作林貴得送修汽車修理用之贓物，
    竟仍基於寄藏贓物之犯意，同意丙○○將系爭汽車藏放在昆田汽車修理廠內，並
    允諾天亮上班後會將丙○○之指示轉告甲○○、丁○○。九十一年十月三十日上
    午九時許，丁○○、甲○○先後至昆田汽車修理廠上班。其二人於看見系爭汽車
    及聽取戊○○所轉述丙○○之改裝要求後，預見系爭汽車為贓物，而與戊○○共
    同基於寄藏贓物之犯意聯絡，同意將系爭汽車繼續藏放於昆田汽車修理廠內，並
    由丁○○協助甲○○將丙○○前所寄放之林貴得汽車引擎，換裝於系爭汽車上。
    嗣於九十一年十月三十日晚間六時許，在昆田汽車修理廠為警查獲，並在系爭汽
    車上起獲林貴得之汽車牌照一面及引擎一組，及扣得丁○○、甲○○所有供吊起
    、拆解引擎所用之引擎吊架、拆解工具各一組。
二、案經台中市警察局第五分局報告台灣台中地方法院檢察署檢察官偵查起訴。
    理  由
一、上訴人即據被告戊○○、甲○○、丁○○固均承認右揭同意丙○○將系爭汽車寄
    放於昆田汽車修理廠內，並依丙○○指示代為改裝之事實，惟均矢口否認有何寄
    藏贓物犯行，皆辯稱：伊等並不知道系爭汽車是丙○○偷來的贓車云云。被告戊○○並辯稱：九十一年九月底，丙○○送來一部事故車；之後於十月底再送來另
    一部同款車輛，要求換引擎，並改裝噴漆。被告不查，答應將為贓車之第二部車
    置放於車廠內，原審即推定被告主觀上已預知其為贓車，輕忽周邊許多有利被告
    並不知贓車之細部事實。查丙○○送來第二輛車時，被告曾詢問其為何只有一面
    車牌，丙○○即提出失竊車牌一片之證明文件，因此被告不疑。本件修車費用並
    未提高，若被告知悉是贓車，當提高利潤。被告之利潤仍為修車費用之一成，並
    未提高，被告何須冒此風險。又若知悉為贓車，自應妥為藏放，豈有隨意放置，
    無任何藏匿掩蓋之動作，在修車廠公然修贓車。被告顯然不知系爭汽車是贓車云
    云。被告丁○○辯稱：被告等當初對系爭汽車固非全然無疑，但因戊○○所供，
    當時丙○○稱系爭汽車係伊朋友所有，且又出示系爭汽車到廠時所縣掛車牌另一
    面之失竊報案證明，難使人不信其正當來源，是以未另行要求丙○○出示系爭汽
    車所有權證明。又林貴得所有黑色雅哥小客車於送修時，被告三人均不知其車號
    ，是當丙○○開懸掛Ｘ三─四四三三號車牌之乙○○所有綠色雅哥小客車到車廠
    時，被告自無可能認識到其係用以充作林貴得所有自用小客車。又被告丁○○負
    責烤漆、鈑金工作，完全未施作，主觀上並無受寄並代為隱藏之犯意。更何況，
    被告只知系爭汽車要全車烤漆，迄被查獲時，仍未獲告知要烤成何種顏色。因被
    告之行為當未完成，而屬未遂階段云云。
二、經查：
  (一)前開車牌號碼Ｘ三—四四三三號、本田牌、一九九三年份、黑色、手排、二一五
    六西西自用小客車，為林貴得所有，於九十一年八月間，因車禍致車身嚴重受損
    ，林貴得遂於九十一年九月間，以十二萬元之代價，委由丙○○修理等情，業據
    證人林貴得於偵訊時證述明確（見偵卷第七五至七七頁），並有台中市警察局第
    五分局文昌派出所代保管林貴得汽車之車牌一面及引擎一組所出具之贓物保管收
    據一紙附卷可稽（見偵卷第四○頁）。
  (二)丙○○受託修理林貴得汽車後，丙○○即將林貴得之毀損小客車拖至台中市○○
    區○○路五三之一號昆田汽車修理廠，透過被告戊○○介紹，請被告丁○○估算
    修車費用，丁○○估算約須二十餘萬元修理費用。丙○○因此決定暫不修理，而
    將林貴得汽車之車身拖走，將該車引擎留下，並於案發當日即十月三十日凌晨零
    時至一時許，駕駛同廠牌、車身、自排、綠色之系爭汽車至昆田汽車修理廠，要
    求將前開林貴得汽車之引擎換裝於系爭汽車上，及將系爭汽車改裝成與林貴得汽
    車外型顏色等情，業據被告戊○○、丁○○、吳宗晏於偵審中供承不諱。足認丙○○欲以系爭汽車充作林貴得送修汽車用。
  (三)系爭汽車為乙○○所有，為本田牌、一九九四年份、綠色、自排、二一五六西西
    自用小客車，於九十一年十月二十五日晚間十時許，在台中市北屯區○○○街與
    崇興路口失竊一節，亦據被害人乙○○於原審法院審理時指述綦詳（見原審卷第
    六六頁），並有車籍作業系統—查詢認可資料一紙、車輛竊盜、車牌失竊資料個
    別查詢報表—查詢車輛認可資料二紙、乙○○領回系爭汽車所出具之贓物認領保
    管單一紙在卷可憑（見偵卷第三四至三六、三九頁）。
三、依上開被告戊○○、丁○○、吳宗晏之供述、證人林貴得之證詞及證據，顯示丙○○係先將林貴得所有，因車禍致車身嚴重受損之本田、黑色、手排、二一五六
    西西小客車送至昆田汽車修理廠修理，因修理費用太高，而將林貴得小客車嚴重
    損壞之車身托走，仍將林貴得小客車引擎留於昆田汽車修理廠。嗣駛來與林貴得
    小客車同廠牌、車身、綠色、自排之系爭小客車，並交待將林貴得之汽車引擎裝
    於系爭汽車車身上，並烤成黑色，改裝成手排車。依上開事實觀之，可以認定下
    列事實：１被告戊○○、丁○○、吳宗晏均知悉丙○○係委託修理林貴得所有之
    黑色、手排自用小客車。因車身毀損嚴重，如以一般合法方式修理，修理費用過
    高，洪性忠乃交待暫停修理，而將林貴得所小客車車身托離，另尋找適用車身充
    作林貴得小客車之車身。２丙○○後來駛來系爭綠色、自排汽車，交待將林貴得
    之汽車引擎裝於系爭汽車車身上，車身改為與林貴得汽車相同之黑色、手排。被
    告等為汽車修理業者，必知悉丙○○欲以系爭汽車車身充作林貴得汽車之車身，
    以節省修理費用。３林貴得之Ｘ三—四四三三號小客車，為本田牌、一九九三年
    份、手排、二一五六西西自用小客車，且因車禍車身嚴重受損，價值不高；系爭
    乙○○之汽車，為本田牌、一九九四年份、自排、二一五六西西自用小客車，並
    無損壞情形，價值顯高於林貴得之小客車。丙○○要求將價值高之系爭汽車之車
    身充作價值低之林貴得汽車車身，使價值高之系爭汽車被解體，而保存價值低之
    林貴得小客車，顯不合情理。被告戊○○、丁○○、吳宗晏均為汽車修理業者，
    對汽車業務有專門之知識，自可預見系爭汽車係來路不明之贓車。４被告戊○○
    、丁○○、吳宗晏均預見系爭汽車為贓車仍予收受，將系爭車身充作林貴得汽車
    車身，顯有寄藏贓物之故意與犯意聯絡。
四、綜上事證及說明，被告等右揭寄藏贓物犯行，事證明確，可以認定。被告等所為
    上開辯解，或為個人意見之詞，或與事實不符，均不能採信。
五、原審判決以被告三人寄藏贓物犯行，事證明確，依刑法第二十八條、第三百四十
    九條第二項、第四十一條第一項前段，罰金罰鍰提高標準條例第一條前段、第二
    條，論處被告罪刑，並諭知易科罰金之折算標準，認事用法均無不合。查系爭汽
    車失竊時價值約三十幾萬元（不含音響），已據被害人乙○○陳明。且被告等係
    消極寄藏贓物，情節不重，原審分別量處被告戊○○、吳宗晏、丁○○有期徒刑
    五月、四月、四月，量刑並無過輕之情形。檢察官上訴指摘原審判決量刑過輕，
    其上訴為無理由，應予駁回。被告等上訴否認犯罪，指摘原審判決認事不當，其
    等上訴亦無理由，均應予駁回。
六、據上論斷，應依刑事訴訟法第三百六十八條，判決如主文。
本案經檢察官己○○到庭執行職務。
中      華      民      國      九十二    年    十二    月    二十四    日
                                   臺灣高等法院臺中分院刑事第九庭
                                         審判長法  官  陳  筱  珮
                                               法  官  康  應  龍
                                               法  官  趙  春  碧
右正本證明與原本無異。
不得上訴。
                                               書記官  陳  文  琴
中      華      民      國    九十二     年     十二     月   二十五    日
                                                                        Ｆ


司法院資訊處製作；財團法人民間司法改革基金會備份。
